臺灣士林地方法院交通事件裁定　　　　100年度交聲字第125號
原處分機關　臺北市交通事件裁決所
異　議　人
即受處分人　郭邦雄
上列異議人即受處分人因違反道路交通管理處罰條例事件，對於
臺北市交通裁決所中華民國100 年2 月24日北市裁罰字第裁22-A
EY842157號裁決書所為之處分，聲明異議，本院裁定如下：
    主  文
異議駁回。
    理  由
一、按汽車駕駛人之行為有不服指揮稽查而逃逸情形，當場不能
    或不宜攔截製單舉發者，得記明車輛牌照號碼、車型等可資
    辨明之資料，以汽車所有人為被通知人製單逕行舉發；又受
    舉發違反道路交通管理事件之受處罰人，認為受舉發之違規
    行為應歸責他人者，應於舉發違反道路交通管理事件通知單
    應到案日期前，檢附相關證據及應歸責人相關證明文件，向
    處罰機關告知應歸責人，處罰機關應即另行通知應歸責人到
    案依法處理，道路交通管理處罰條例第7 條之2 第1 項第4
    款前段、第4 項、第85條第1 項前段分有明文。本件原係以
    五強交通企業有限公司（下稱五強公司）所有車牌號碼627-
    DB號營業小客車，於民國99年12月14日上午8 時18分許，沿
    臺北市○○○路○ 段由北往南方向，行經該路段與長安西路
    口時，因闖越紅燈拒絕停車接受稽查而逃逸，乃逕行舉發五
    強公司，嗣經五強公司依上規定，向原處分機關申請歸責異
    議人即受處分人郭邦雄，由原處分機關通知異議人到案裁處
    ，業據移送書敘明（見本院卷第2 頁），並有本件舉發通知
    單、臺北市交通事件裁決所100 年1 月13日北市裁申字第09
    944418000 號函、本件裁決書在卷可稽（見本院卷第6 、7
    、11頁），經核本件舉發、歸責程序尚無不合，應先敘明。
二、原處分意旨略謂：異議人於前揭時地駕駛上開車輛，因闖紅
    燈經警鳴笛攔停，拒絕停車接受稽查而加速逃逸，為警掣單
    逕行舉發五強公司後，經五強公司依法申請歸責異議人，原
    處分機關認異議人「違反道路交通管理處罰條例之行為，拒
    絕停車接受稽查而逃逸」，依道路交通管理處罰條例第60
    條第1 項、第63條第1 項第1 款之規定，裁處罰鍰新臺幣（
    下同）3,000 元，並記違規點數1 點等語。
三、聲明異議意旨則略以：當時警員站在路中間指揮交通，伊雖
    有闖紅燈，但完全聽不見鳴笛，看不見攔停動作，何來加速
    逃逸，況且時值尖峰時間，若不加速離開十字路口，難道要
    在路中間讓交通打結，警員沒有任何證據，只憑個人自由心
    證，而且違反一罪不兩罰之規定，這樣讓人心服嗎云云。
四、按汽車駕駛人，行經有燈光號誌管制之交岔路口闖紅燈者，
    處1,800 元以上5,400 元以下罰鍰，道路交通管理處罰條例
    第53條第1 項定有明文。又汽車駕駛人，駕駛汽車有違反本
    條例之行為，經交通勤務警察或依法令執行交通稽查任務人
    員制止時，不聽制止或拒絕停車接受稽查而逃逸者，除按各
    該條規定處罰外，處3,000 元以上6,000 元以下罰鍰，並記
    違規點數1 點，道路交通管理處罰條例第60條第1 項、第63
    條第1 項第1 款亦有明文。
五、經查：
  (一)本件異議人駕車於前揭時地確有闖越紅燈之違規事實，業據
    異議人狀載：伊畢竟有闖紅燈之事實，願意受罰，已於100
    年2 月29日繳交罰款（收據號碼：000-000000000 號）等語
    明確（見本院卷第3 頁背面），核與本件舉發通知單上記載
    「闖紅燈之行為」之情相符（見本院卷第6 頁）。又異議人
    因前揭闖紅燈行為，經警鳴笛攔停，拒絕停車接受稽查而逃
    逸，乃予逕行舉發乙節，亦經證人即舉發警員夏偉文到庭具
    結證稱：伊當時在該地點執行早上7 時至9 時之交通整理勤
    務，當時天氣晴朗，大約早上8 時18分左右，伊站在天水路
    與長安西路交叉處，號誌變換時，伊就往南走到長安西路的
    中間，這時伊看到車號627-DB號營業小客車，沿延平北路北
    往南方向行駛至長安西路口，還沒有進入路口，因為當時延
    平北路上的號誌已經完全是紅燈，伊當時一面往前走一面先
    以勤務用警哨大聲鳴笛指揮該車停車，但該車並沒有停車跡
    象，伊就往前二步靠近一點再度大聲鳴笛，並以指揮棒在該
    車面前約4 、5 公尺處做攔停手勢請該車停車，該車已經超
    過紅燈停止線，仍舊未停而往前行駛直接通過路口，伊因為
    來不及攔截，就先登記車號掣單舉發，伊當時位置與該車動
    線如本院卷第5 頁現場圖藍筆所標示等語（見本院卷第16頁
    背面至第17頁）明確。衡諸證人本即在該處執行交通整理之
    勤務，自有特別注意違規車輛之理由，而依異議人及證人分
    別註明相關位置之現場圖（見本院卷第5 頁），二人所標示
    之證人站立位置尚稱相符，自證人當時所處位置，當可清楚
    直視異議人行向，且異議人對於證人亦無任何視聽障礙，況
    異議人並自承：伊當時有看到警察指揮交通等語（見本院卷
    第3 頁背面、第17頁），又證人固係在道路中間指揮攔停異
    議人車輛，異議人車輛縱已進入路口，仍可在經過路口後即
    刻停車受檢，並無不能接受稽查之事由，是證人前開所述舉
    發經過，尚無違反經驗、論理法則之處。復佐以證人與異議
    人並不相識，僅因偶然在該處執勤，於目睹異議人違規予以
    攔停未果而逕行舉發，亦無誣攀異議人之必要，而警員執行
    公務時，本身即受有行政懲處責任之監督，且到庭具結作證
    ，更係以刑事責任擔保其證言之真實性。稽上各情，足認證
    人前開所證，堪以採信。異議人所辯未見未聞警員指揮云云
    ，並非可採。
  (二)異議人雖辯稱：警員沒有任何證據云云。惟按警員之舉發交
    通違規，是道路交通管理處罰條例所規定之職權行使，且該
    行使有立法機關之授權。又不服指揮稽查而逃逸等交通違規
    行為，本質上均係突然發生且瞬間即逝，自必委由當場執行
    勤務人員之認識與判斷，且必須為立即之取締作為，此為達
    成維持交通秩序目的所必要。再依道路交通管理處罰條例之
    規定，此種立即性之舉發違規，多依警員之認知、判斷已足
    ，並無必須另有其他積極佐證：如其他目擊證人或必須拍攝
    照片等，始構成處分要件之規定。本件證人夏偉文前揭證詞
    ，既已足證明本件違規事實，且無其他積極證據，足資認定
    證人於執行職務時，有何故意構陷異議人之情形，則異議人
    上開所辯，自無足取。另道路交通管理處罰條例第60條第1
    項已經明定，有交通違規行為而不服稽查逃逸時，除依規定
    處罰該交通違規行為外，併處罰該不服稽查而逃逸之行為。
    本件異議人之闖紅燈行為固已經處罰，但本件則係針對其不
    服稽查而逃逸之另一違規行為，兩者並不同一，是異議人認
    本件違反一事不二罰云云，容有誤會。
  (三)又異議人向原處分機關申訴後，固經舉發機關就其車輛行向
    查復略稱：該車輛行駛於延平北路「南往北」方向云云，有
    臺北市政府警察局大同分局100 年1 月11日北市警同交字第
    09934646900 號函（見本院卷第10頁）在卷可稽，而與證人
    夏偉文前揭所證「北往南」方向不符。惟此經證人夏偉文於
    到庭作證時敘明：伊確定異議人方向是北往南，因為異議人
    行經長安西路口時，當時延平北路西面的長安西路口有很多
    機車對異議人按喇叭，所以伊印象深刻，該函文乃為筆誤等
    語（見本院卷第17頁），並提出其於案發時當場在勤務手冊
    所為「北→南」之紀錄為憑，有卷附該勤務手冊及其內頁影
    本可稽（見本院卷第20頁），足認證人所述筆誤之情非虛。
    況不論異議人當時車輛行向為何，均於其當時確有不服稽查
    而逃逸之事實認定無礙。異議人對此既有爭執，允宜敘明。
六、綜上所述，異議人違規事證明確，原處分機關依上規定裁處
    ，核無違誤。本件聲明異議非有理由，應予駁回。
據上論斷，應依道路交通管理處罰條例第87條第2 項，道路交通
事件處理辦法第18條，裁定如主文。
中    華    民    國   100    年    6     月    17    日
                        交通法庭法  官  李冠宜
以上正本證明與原本無異。
如不服本裁定應於送達後 5日內向本院提出抗告狀。
                                書記官  劉欣怡
中    華    民    國   100    年    6     月    17    日